台灣台中地方法院刑事判決　　　　　　　　　　　　九十三年度訴字第一九一四號
　　公　訴　人　臺灣臺中地方法院檢察署檢察官
　　被　　　告　乙○○
　　選任辯護人　林國明
右列被告因毒品危害防制條例案件，經檢察官提起公訴（九十三年度偵字第九八一
號），本院判決如左：
    主    文
乙○○共同連續販賣第一級毒品，處有期徒刑捌年，扣案之第一級毒品海洛因貳拾
包合計共淨重六．八九公克（空包裝重四．九四公克），均沒收銷燬之，販賣第一級
毒品海洛因所得財物新台幣仟元，沒收，如全部或一部不能沒收時，以其財產抵償
之，裝第一級毒品海洛因外包裝袋（署名三十）壹包，沒收；又連續轉讓第一級毒品
，處有期徒刑壹年陸月；主刑部分應執行有期徒刑玖年。
    事    實
一、（一）、乙○○與綽號「嫂子」姓名年籍不詳之年約四十餘歲之成年女子均明知
    海洛因屬毒品危害防制條例第二條第二項第一款所稱之第一級毒品，非經許可不
    得販賣或轉讓，乙○○與「嫂子」竟仍共同基於販賣第一級毒品海洛因營利之概
    括犯意聯絡，連續於民國（下同）九十三年五月十一日上午十時許在臺中縣豐原
    市○○路豐原高中附近、同年月十九日上午十時許在同路豐原高中附近及同年月
    二十一日上午十時許在同路豐村國小附近，每次各以一小包新台幣（下同）一千
    元之價格，前後共三次出售第一級毒品海洛因予其國中時期即已認識之學弟甲○
    ○施用（交易方式為：甲○○以行動電話與「嫂子」聯絡購買第一級毒品海洛因
    事宜後，約定交付地點，再由乙○○將第一級毒品海洛因於前開時間送至前開地
    點交付予甲○○，甲○○再將每次代價一千元交予乙○○，之後由乙○○將該價
    款轉交給「嫂子」。）。（二）、因乙○○與甲○○係友人關係，乙○○另基於
    轉讓第一級毒品海洛因之概括犯意，連續自九十三年五月初起至同年五月中旬止
    ，在其台中縣豐原市○○里○○路六八巷一一八弄六號住處，亦先後共三次，每
    次無償轉讓第一級毒品海洛因約Ｏ‧五公克予甲○○施用。嗣於九十三年五月二
    十四日下午十六時十分許，乙○○在臺中縣豐原市○○路豐原高中附近其所駕駛
    之車牌號碼二Ｔ─三一八一號自小客車上欲提供第一級毒品海洛因予甲○○施用
    時，為警當場查獲，並扣得乙○○所有之第一級毒品海洛因二十三包合計共淨重
    六．八九公克（空包裝重四．九四公克）及裝第一級毒品海洛因外包裝袋（署名
    三十）一包。
二、案經臺中縣警察局豐原分局報請臺灣台中地方法院檢察署檢察官偵查起訴。
    理    由
一、（一）、訊據被告乙○○對於右揭連續三次轉讓第一級毒品海洛因予證人甲○○
    施用之事實坦承不諱，核與證人甲○○所證述之情節相符，並有扣案如事實欄所
    載之被告乙○○所有之第一級毒品海洛因二十三包合計共淨重六．八九公克（空
    包裝重四．九四公克）、現場車輛毒品照片九幀、扣押物品目錄表、扣押筆錄各
    一份足資佐證，而該扣案之白色粉末二十三包，經囑託法務部調查局鑑定結果，
    確屬第一級毒品海洛因合計共淨重六．八九公克（空包裝重四．九四公克）無訛
    ，此有該局九十三年六月二十九日調科壹字第一二○○一三九七二號鑑定通知書
    一份附卷可憑。另證人甲○○經採尿囑託私立中山醫學大學附設醫院藥物濫用檢
    測中心鑑定結果，亦呈嗎啡陽性反應，亦有該檢測中心九十三年五月二十七日第
    四五一七四五號尿液篩檢檢驗報告一份在卷可考，事證至臻明確，被告乙○○前
    揭連續三次轉讓第一級毒品海洛因予證人甲○○施用之犯行洵堪認定。（二）、
    另訊據被告乙○○對於右揭其在案發當天中午十二時許在台中縣豐原市社皮里燦
    坤電子大賣場前向「嫂子」以三萬元購買第一級毒品海洛因三十包，之後在四小
    時餘後之同日下午十六時十分許在台中縣豐原市○○路豐原高中附近，其駕駛之
    自小客車內與證人甲○○一起被警查獲，扣得其所有之第一級毒品海洛因二十三
    包合計共淨重六．八九公克（空包裝重四．九四公克）等之事實固直承不諱，然
    對於前開其與綽號「嫂子」姓名年籍不詳之年約四十餘歲之成年女子共同連續三
    次販賣第一級毒品海洛因予證人甲○○施用之事實則矢口否認，辯稱：前開犯罪
    事實欄一、之（一）時地，均係伊與證人甲○○一起去向綽號「嫂子」姓名年籍
    不詳之年約四十餘歲之成年女子共同購買第一級毒品海洛因的，上開所購買第一
    級毒品海洛因均是伊自己吸食使用的，嗣再改辯稱，伊向「嫂子」購買第一級毒
    品海洛因時，「嫂子」順便叫伊把證人甲○○所購買之第一級毒品海洛因（詳如
    證人甲○○所述之三次）交給證人甲○○，至於臺灣臺中地方法院檢察署九十三
    年偵字第九八一○號第一百零六頁伊承認證人甲○○所言實在之筆錄，是因為伊
    當時有吸食第一級毒品海洛因頭腦不清楚，旋改辯稱：是因當時伊已經沒有吸食
    第一級毒品海洛因，身體不舒服，再改辯稱，是因伊將販賣第一級毒品海洛因誤
    聽為轉讓第一級毒品海洛因云云。惟查（１）、右揭事實，業據被告乙○○於偵
    查中坦白承認在卷，核與證人甲○○所證述情節相符（見台灣台中地方法院檢察
    署九十三年度偵字第九八一○號卷第一○五、一○六頁），並有扣案如事實欄所
    載之被告乙○○所有之第一級毒品海洛因二十三包合計共淨重六．八九公克（空
    包裝重四．九四公克）及裝第一級毒品海洛因外包裝袋（署名三十）一包及現場
    車輛毒品照片九張、被告乙○○所使用之○九五二─七三六九九五號行動電話、
    證人甲○○所使用之○九一五─五六七三一八號行動電話雙向通聯紀錄、扣押物
    品目錄表、扣押筆錄、員警職務報告、法務部調查局九十三年六月二十九日調科
    壹字第一二○○一三九七二號鑑定通知書、被告乙○○及證人甲○○尿液檢驗報
    告等各一份在卷足資佐證。（２）證人甲○○於偵查中迭經訊問，均堅證向「嫂
    子」購買第一級毒品海洛因，並與「嫂子」約定交易地點後，被告乙○○即會在
    約定地點出現，交付第一級毒品海洛因予其，此種情形有三次。被告乙○○雖以
    前詞置辯，然經與證人甲○○當庭對質，被告乙○○亦坦承證人甲○○所述實在
    ，有前述偵訊筆錄在卷可稽。證人甲○○於本院審理中經實施交付詰問，亦證述
    如前（見本院九十三年十月二十日審判筆錄）。而證人甲○○亦陳稱，其與被告
    乙○○熟識，從國中時代即認識，之後比較少聯絡，因為毒品才又認識，其等間
    並無恩怨，其決無誣陷被告乙○○（見臺灣臺中地方法院檢察署九十三年偵字第
    九八一○號第十二、九十三頁及本院九十三年十月二十日審判筆錄）；被告乙○
    ○則於警訊中亦供述稱，其與證人甲○○均無糾紛或仇怨等語（見臺灣臺中地方
    法院檢察署九十三年偵字第九八一○號第九頁），厥後，被告於本院九十三年十
    一月三日審理時，到庭供述稱如下：「（檢察官問被告乙○○：甲○○與你有無
    仇怨？）被告答：沒有，復又改稱：我被查獲之前二、三個月在我家有因為施用
    毒品發生口角。」（見本院九十三年十一月三日審判筆錄），然無證據以實其說
    。是證人甲○○當無設詞攀誣被告乙○○之必要。足見被告乙○○與「嫂子」間
    就販賣第一級毒品海洛因顯有犯意聯絡，而擔任為「嫂子」送貨之人。而按以自
    己共同犯罪之意思，參與實施犯罪構成要件以外之行為，或以自己共同犯罪之意
    思，事先同謀，而由其中一部分人實施犯罪之行為者，均為共同正犯。本院院字
    第一九○五號、第二○三○號之一、第二二○二號前段等解釋，其旨趣尚屬一致
    （司法院大法官會議釋字第一○九號解釋參照）。再現行刑法關於正犯、從犯之
    區別，本院所採見解，係以其主觀之犯意及客觀之犯行為標準，凡以自己犯罪之
    意思而參與犯罪，無論其所參與者是否犯罪構成要件之行為，皆為正犯，其以幫
    助他人犯罪之意思而參與犯罪，其所參與者，苟係犯罪構成要件之行為，亦為正
    犯，必以幫助他人犯罪之意思而參與犯罪，其所參與者又為犯罪構成要件以外之
    行為，始為從犯（最高法院著有二十五年度台上字第二二五三號刑事判決要旨足
    資參照）。是本件不管被告乙○○犯意如何，然因其所實施之行為係屬犯罪構成
    要件之行為，揆諸前揭說明，自應屬正犯，並非屬幫助犯，應堪肯認，是被告乙
    ○○選任辯護人此部份所辯被告乙○○頂多僅係幫助犯而已，尚無可採。（３）
    、經調取證人甲○○所使用之○九一五─五六七三一八號行動電話通聯紀錄觀之
    ，證人甲○○於與「嫂子」交易之三日均與「嫂子」使用之電話有大量之通聯，
    核與證人甲○○所述之過程大致相符，益徵證人甲○○之證詞為真實，故被告乙
    ○○所辯，更難以採信。（４）、被告乙○○直承，遭警查獲當日中午十二時許
    在台中縣豐原市社皮里之「燦坤電子大賣場」前方向「嫂子」購買三萬元之第一
    級毒品海洛因共三十包，其吸食量很大，因此遭警查獲當時僅剩下二十三包第一
    級毒品海洛因等語（見本院九十三年八月二十三日訊問筆錄）。惟被告乙○○經
    本院深入追查則供述稱，其係從事研磨鋁製品職業，被查獲當時約失業二個月左
    右，其沒有存款，有結婚，有一個七、八個月大之女兒，對於證人甲○○九十三
    年五月二十四日之警詢筆錄、九十三年六月十六日之偵訊筆錄，亦即證人甲○○
    所證述，當日下午其接獲被告乙○○之電話，趕到被警查獲處，剛上被告乙○○
    之汽車即為警查獲，當天還未跟被告乙○○一起施用第一級毒品海洛因等證詞，
    沒有意見，被告乙○○亦承認遭警查獲當日所購買第一級毒品海洛因後四個小時
    左右，即已吸食完七包，是因有大、小包，其自己四個小時左右即已吸食完七包
    第一級毒品海洛因等情（見本院九十三年八月二十三日訊問筆錄）。被告乙○○
    於偵查中則供述稱，其一天施用二包第一級毒品海洛因等語（見臺灣臺中地方法
    院檢察署九十三年偵字第九八一○號第三十四頁），除前後所供齟齬未合外，衡
    情亦顯無可能，被告乙○○此部份辯解，更見其畏罪情虛之一班。（５）、至於
    被告乙○○辯稱：其於九十三年六月二十五日在臺灣臺中地方法院檢察署檢察官
    訊問時，供出毒品來源，依毒品危害防制條例第十七條第一項規定，可獲得減輕
    刑責云云。按犯販賣毒品之罪，供出毒品來源因而破獲者，依毒品危害防制條例
    第十七條之規定，僅得減輕其刑，而非必須減輕。是縱因上訴人所供而破獲其毒
    品之上游來源，原審法院仍有自由裁酌是否減輕其刑之職權，原判決既未減輕其
    刑，則縱未依上訴人之供述確實追查，亦與所謂判決不適用法則或應於審判期日
    調查之證據而未予調查之違背法令情形有間。又按刑事法律上之販賣罪，並不以
    販入之後復行賣出為要件，只要以營利為目的而販入或賣出，有一於此，罪即成
    立。原判決認定上訴人以販賣圖利之意思而販入重達二百餘公克之安非他命，則
    上訴人雖尚未賣出，論以販賣既遂罪，自無適用法則不當之可言（最高法院八十
    九年度台上字第一八四號刑事判決要旨參照）。本件經本院調閱「嫂子」在臺灣
    臺中地方法院檢察署所涉案件，並未有具體結果，亦尚未經檢察官提起公訴，且
    被告乙○○於九十三年九月二十九日審理時，經當庭指認「嫂子」相片，被告乙
    ○○竟供述稱，其在偵查中是因為其會害怕才這樣陳述的，其當時是認錯人等語
    （見本院九十三年九月二十九日審判筆錄）。是尚未符合毒品危害防制條例第十
    七條第一項規定，經核尚無法獲得減輕刑責寬典。（６）、是綜據上述，被告乙
    ○○嗣雖於本院審理中翻異前供空言否認，所辯無非臨訟畏罪飾卸之詞，要無足
    採，事證已臻明確，被告乙○○與綽號「嫂子」姓名年籍不詳之年約四十餘歲之
    成年女子共同連續三次販賣第一級毒品海洛因予證人甲○○施用之違反毒品危害
    防制條例犯行亦堪予認定。
二、按海洛因係毒品危害防制條例第二條第二項第一款所定之第一級毒品，不得非法
    施用，是核被告乙○○所為，係犯毒品危害防制條例第四條第一項之販賣第一級
    毒品罪，及同條例第八條第一項之轉讓第一級毒品罪。被告乙○○販賣及轉讓第
    一級毒品前後持有第一級毒品之低度行為，應分別為其販賣及轉讓第一級毒品之
    高度行為所吸收，均不另論罪。按共同實施犯罪行為之人，在合同意思範圍以內
    ，各自分擔犯罪行為之一部，相互利用他人之行為，以達其犯罪之目的者，即應
    對於全部所發生之結果，共同負責；共同正犯之成立，祇須具有犯意之聯絡，行
    為之分擔，既不問犯罪動機起於何人，亦不必每一階段犯行，均經參與（最高法
    院二十八年上字第三一一０號、三十四年上字第八六二號判例可資參照）。是被
    告乙○○與綽號「嫂子」姓名年籍不詳之年約四十餘歲之成年女子間就所觸犯毒
    品危害防制條例第四條第一項之販賣第一級毒品罪，有犯意之聯絡，行為之分擔
    ，均為共同正犯。被告乙○○所為前開販賣及轉讓第一級毒品之數行為，時間緊
    接，犯罪構成要件又復相同，顯係基於概括之犯意為之，均為連續犯，爰均依刑
    法第五十六條之規定以一罪論，並加重其刑（依刑法第五十六條之規定以一罪論
    ，原並得加重其刑，然其中所觸犯之毒品危害防制條例第四條第一項販賣第一級
    毒品罪之法定本刑為死刑或無期徒刑，依刑法第六十四條第一項、第六十五條第
    一項規定，不得加重其刑。）被告乙○○所犯上開二罪，犯意各別，犯罪構成要
    件不同，應予分論併罰。又被告乙○○先後三次販賣第一級毒品海洛因數量非鉅
    ，情輕法重，犯罪情狀尚非無可憫恕，科以法定最低度之刑，猶嫌過重，爰依刑
    法第五十九條規定，減輕其此部分之刑。另刑有加重及減輕者，依刑法第七十一
    條第一項規定，先加後減。爰審酌被告乙○○犯罪之動機、目的、手段、品行、
    所生危害及犯罪後對於所觸犯毒品危害防制條例第八條第一項之轉讓第一級毒品
    罪部分，坦認罪愆，頗具悔意；然對於所觸犯毒品危害防制條例第四條第一項之
    販賣第一級毒品罪部分，則猶飾詞狡賴犯行，被告乙○○為謀個人私利，無視於
    政府制定毒品危害防制條例之立法美意，及毒品對於自身健康之戕害及國家對於
    杜絕毒品犯罪之禁令，共同販賣第一級毒品海洛因，足以使購買施用者導致精神
    障礙與性格異常，甚至造成人民生命健康受損之危險以及成癮性，其戕害國人身
    體健康，且有危害社會安全之虞，並造成毒品之泛濫，所生危害非輕，然其販賣
    次數經查有據者僅此三次，數量非鉅，及犯罪後猶飾詞狡賴共同販賣第一級毒品
    海洛因犯行，誤導偵辦方向，砌詞卸責，未見悔意等一切情狀，分別量處如主文
    所示之刑，並定其應執行刑，以資懲儆。扣案之第一級毒品海洛因貳拾包合計
    共淨重六．八九公克（空包裝重四．九四公克），依毒品危害防制條例第二條之
    規定，屬第一級毒品，不問屬於犯人與否，爰依毒品危害防制條例第十八條第一
    項前段之規定，宣告沒收銷燬之。再扣案之裝第一級毒品海洛因外包裝袋（署名
    三十）壹包，係被告乙○○就所犯犯罪事實欄一之（一）部分之觸犯毒品危害防
    制條例第四條第一項之販賣第一級毒品罪供犯罪所用之物，應依毒品危害防制條
    例第十九條第一項義務沒收主義之規定，亦均併予宣告沒收之。另連續販賣第一
    級毒品海洛因三次共三千元，係因犯毒品危害防制條例第四條第一項之罪所得之
    財物，應依毒品危害防制條例第十九條第一項規定，亦併予宣告沒收之，如全部
    或一部不能沒收時，以其財產抵償之。至於另扣案之被告乙○○所使用○九五二
    ─七三六九九五號行動電話（含ＩＣ卡）一具、現金六千元，則均無證據可資證
    明係被告乙○○用以觸犯前開毒品危害防制條例第四條第一項之販賣第一級毒品
    罪或同條例第八條第一項之轉讓第一級毒品罪所用或所得之物，尚與本件被告前
    揭所為共同販賣第一級毒品海洛因或同條例第八條第一項之轉讓第一級毒品罪部
    分無關，亦非屬違禁物，依法自不得予以為沒收之諭知，附此敘明。
據上論斷，應依刑事訴訟法第二百九十九條第一項前段，毒品危害防制條例第四條第
一項、第八條第一項、第十八條第一項前段、第十九條第一項，刑法第十一條、第二
十八條、第五十六條、第五十九條、第五十一條第五款，判決如主文。
中      華      民      國    九十三    年     十一     月    二十四    日
                                        臺灣臺中地方法院刑事第八庭
                                            審判長法官  朱  光  國
                                                  法官  吳  崇  道
                                                  法官  洪  俊  誠
右正本證明與原本無異。
如不服本判決，應於判決送達後十日內向本院提出上訴狀，上訴於臺灣高等法院臺中
分院(須附繕本)。
                                                書記官
中      華      民      國    九十三    年     十一     月    二十四    日
附錄論罪科刑實體法條文：
毒品危害防制條例第四條
製造、運輸、販賣第一級毒品者，處死刑或無期徒刑；處無期徒刑者，得併科新臺幣
一千萬元以下罰金。
製造、運輸、販賣第二級毒品者，處無期徒刑或七年以上有期徒刑，得併科新臺幣七
百萬元以下罰金。
製造、運輸、販賣第三級毒品者，處五年以上有期徒刑，得併科新臺幣五百萬元以下
罰金。
製造、運輸、販賣第四級毒品者，處三年以上十年以下有期徒刑，得併科新臺幣三百
萬元以下罰金。
製造、運輸、販賣專供製造或施用毒品之器具者，處一年以上七年以下有期徒刑，得
併科新臺幣一百萬元以下罰金。
前五項之未遂犯罰之。
毒品危害防制條例第八條：
轉讓第一級毒品者，處一年以上七年以下有期徒刑，得併科新臺幣一百萬元以下罰金
。
轉讓第二級毒品者，處六月以上五年以下有期徒刑，得併科新臺幣七十萬元以下罰金
。
轉讓第三級毒品者，處三年以下有期徒刑，得併科新臺幣三十萬元以下罰金。
轉讓第四級毒品者，處一年以下有期徒刑，得併科新臺幣十萬元以下罰金。
前四項之未遂犯罰之。
轉讓毒品達一定數量者，加重其刑至二分之一，其標準由行政院定之。
毒品危害防制條例第十八條：
查獲之第一、二級毒品及專供製造或施用第一、二級毒品之器具，不問屬於犯人與否
，均沒收銷燬之；查獲之第三、四級毒品及製造或施用毒品之器具，無正當理由而擅
自持有者，均沒入銷燬之。但合於醫藥、研究或訓練之用者，得不予銷燬。
前項合於醫藥、研究或訓練用毒品或器具之管理辦法，由法務部會同行政院衛生署定
之。
毒品危害防制條例第十九條：
犯第四條至第九條、第十二條、第十三條或第十四條第一項、第二項之罪者，其供犯
罪所用或因犯罪所得之財物，均沒收之，如全部或一部不能沒收時，追徵其價額或以
其財產抵償之。
為保全前項價額之追徵或以財產抵償，得於必要範圍內扣押其財產。
犯第四條之罪所使用之水、陸、空交通工具沒收之。
